臺灣高等法院臺中分院刑事判決
111年度上訴字第528號
上  訴  人  
即  被  告  吳炳圻


選任辯護人  盧永和  律師
上列上訴人因傷害等案件，不服臺灣臺中地方法院110年度訴字
第1077號中華民國110年12月23日第一審判決（起訴案號：臺灣
臺中地方檢察署110年度偵字第9226號），提起上訴，本院判決
如下：
    主  文
上訴駁回。
吳炳圻緩刑貳年。
    犯罪事實
一、吳炳圻與徐品淳（已成年）間有債務糾紛，吳炳圻遂偕同程
    尚洋、李本欽、廖峟勛（程尚洋、李本欽、廖峟勛3人所為
    共同傷害等犯行，經其等對原判決提起上訴後，嗣向本院具
    狀撤回上訴，而均已由原審判決確定）及真實姓名、年籍均
    不詳、於案發時穿著紅衣之成年男子（下稱甲男），共同基
    於傷害及強制之犯意聯絡，於民國109年10月8日20時35分許
    ，利用徐品淳前至址設臺中市○○區○○路0段00號4樓參加東森
    直銷說明會之際，趁徐品淳進入樓梯間女廁時，由吳炳圻、
    程尚洋、李本欽、廖峟勛在該女廁門外等候，迨徐品淳如廁
    走出後，為達其等以傷害徐品淳為手段而強制徐品淳商談處
    理債務之目的，且為避免他人自電梯間進入該樓梯間發現，
    乃推由甲男在樓梯間之安全門外把風，並將安全門自外上鎖
    ，李本欽、廖峟勛則分別站在安全門內之樓梯處，由吳炳圻
    、程尚洋先、後徒手強推徐品淳之身體，及由程尚洋繼以腳
    踢踹徐品淳之身體，致徐品淳之頭部撞擊牆壁及地上，並因
    此受有頭部外傷合併腦震盪、左側頭皮挫傷、左髖部、左大
    腿、右前胸壁等肢體多處挫傷之傷害，以上開方式傷害徐品
    淳，及短暫妨害徐品淳離去現場之權利，並強制徐品淳在前
    開樓梯間商談處理債務而使其行無義務之事。嗣為警據報到
    場處理，乃查悉上情。
二、案經徐品淳訴由臺中市政府警察局第五分局報請臺灣臺中地
    方檢察署檢察官偵查起訴。
    理  由
一、證據能力方面：
    按刑事訴訟法第159條之5規定：「（第1項）被告以外之人
    於審判外之陳述，雖不符前4條之規定，而經當事人於審判
    程序同意作為證據，法院審酌該言詞陳述或書面陳述作成時
    之情況，認為適當者，亦得為證據。（第2項）當事人、代
    理人或辯護人於法院調查證據時，知有第159條第1項不得為
    證據之情形，而未於言詞辯論終結前聲明異議者，視為有前
    項之同意」，其立法意旨在於傳聞證據未經當事人之反對詰
    問予以核實，原則上先予排除，惟若當事人已放棄詰問或未
    聲明異議，基於證據資料愈豐富，愈有助於真實發現之理念
    ，且強化言詞辯論原則，法院自可承認該傳聞證據例外擁有
    證據能力。經查，有關下述所引用未符合刑事訴訟法第159
    條之1至第159條之4所示之證據，業據檢察官、上訴人即被
    告吳炳圻（下稱被告）及其辯護人於本院明示同意作為證據
    （見本院卷第130頁），且經本院於審理時當庭直接提示而
    為合法之調查，檢察官、被告及其辯護人均未於言詞辯論終
    結前聲明異議（見本院卷第225至244頁），本院酌前開證據
    作成或取得之狀況，並無非法或不當取證之情事，故認為適
    當而均得以作為證據，是前開證據依刑事訴訟法第159條之5
    之規定，均具有證據能力。
二、認定犯罪事實所憑之證據及理由： 
    訊據被告對於上揭事實坦承不諱（見本院卷第225、232、23
    4、235頁），且查：
(一)上揭犯罪事實，除據被告於本院審理時自白在卷外，並有證
    人即告訴人徐品淳迭次於警詢、偵查、原審及本院審理時之
    指證（見偵卷第71至74、83至85、129至130、164至166頁、
    原審卷第112至127頁、本院卷第239至244頁）、證人洪涵蓁
　　於偵查、原審審理時（見偵卷第165頁、原審卷第129至134
    頁）、證人即據報到場警員林子權、林宥宏於原審審理時（
    見原審卷第134至140、142至145頁）之證述在卷可稽，復有
    林新醫療社團法人林新醫院（下稱林新醫院）診斷證明書（
    見偵卷第87頁）、告訴人徐品淳就醫及受傷情形照片（見偵
    卷第89至93頁）、現場照片（見偵卷第97頁）、本院勘驗案
    發樓梯間外之電梯廳間監視器錄影光碟檔案畫面之勘驗結果
    及擷取畫面照片（見本院卷第135至138、143至147頁）在卷
    可佐，足認被告於本院審理時之自白與事實相符而為可信。
(二)被告雖曾於原審與其餘原審同案被告程尚洋、李本欽、廖峟
    勛均否認有上開共同傷害等犯行，並辯稱：徐品淳的傷勢是
    她自己跌倒所致，其等未有傷害徐品淳之行為，且案發後救
    護車已到場，徐品淳拒不上救護車，堅持自行就醫，而如徐
    品淳果受有前開林新醫院診斷證明書所示傷勢，豈會捨棄較
    近之國軍臺中總醫院中清分院或中國醫藥大學附設醫院就醫
    ，反而到距離案發地點較遠之林新醫院就診，應與常情有違
    云云，被告並以上開於原審之辯解作為其上訴之理由。然查
    ：
 1、本案依前揭證人即告訴人徐品淳於警詢、偵查、原審及本院
    審理時證述之案發過程，參酌證人洪涵蓁於偵查及原審審理
    時結證陳述略以：伊與徐品淳於案發當天係前往該處參加說
    明會，結束後伊等要去上廁所，突見數名男子上前表示有話
    要跟徐品淳說，並要帶徐品淳去廁所談事情，要求伊先離開
    ，伊如廁後有問徐品淳有沒有事情，徐品淳回稱沒事、沒關
    係，但伊覺得有異，就去找施俊名，由施俊名前往安全門處
    關切，伊則留在教室內等待，但許久後仍未見徐品淳返回，
    伊就再去樓梯間察看，發現該安全門已遭鎖上、無法推開，
    也聽到徐品淳在安全門內哀嚎尖叫說：「不要再打了！痛！
    」等語，後來警察到場後開啟安全門，徐品淳從安全門走出
    來時，頭上明顯有1個腫包，腳也有受傷，走路一跛一跛的
    ，伊有幫徐品淳檢查、拍照等語（見偵卷第165頁、原審卷
    第129至133頁），證人即到場處理之警員林子權於原審審理
    時證稱：案發當日伊抵達現場時，安全門是自伊該側上鎖的
    ，由伊解鎖開門，當時徐品淳及被告等人位在安全門的另一
    側，經伊觀看現場監視器後，該安全門是由1名紅衣男子（
    即甲男）自外上鎖，徐品淳步出安全門時走路一拐一拐，伊
    無法判斷其走路不穩的原因為何，當時救護車已經到場，然
    因徐品淳堅持自行就醫，故未搭乘救護車等語（見原審卷第
    134至140頁），證人即員警林宥宏於原審審理時證述：案發
    當日伊到場時，徐品淳及被告、程尚洋、李本欽、廖峟勛均
    已離開樓梯間，正在接受警員詢問，當時徐品淳走路一跛一
    跛、步伐不穩，故有呼叫救護車，然因告訴人堅持自行就醫
    而未上救護車等語（見原審卷第142至144頁），足認被告、
    程尚洋、李本欽、廖峟勛確實有與告訴人徐品淳在該安全門
    內之樓梯間處，其等並要求洪涵蓁先行離開女廁，過程中安
    全門遭不詳之紅衣男子即甲男自外側上鎖，告訴人徐品淳曾
    尖叫、哀嚎地表示「不要再打了！痛！」等語，嗣員警到場
    解鎖並開啟安全門，告訴人徐品淳步出樓梯間之際，其頭部
    已有1處紅腫、且有步履蹣跚、步伐不穩等情，且告訴人徐
    品淳於案發後，旋即前往林新醫院急診並住院3日，經診斷
    受有頭部外傷合併腦震盪、左側頭皮挫傷、左髖部、左大腿
    、右前胸壁等肢體多處挫傷之傷害結果，亦有上開林新醫院
    診斷證明書及傷勢照片（見偵卷第137至143頁）在卷可憑，
    審諸告訴人徐品淳係於案發後旋即前往林新醫院就診，核其
    受傷位置及傷勢情狀，均與證人即告訴人徐品淳前開所指遭
    受傷害之情節互為相符，足徵告訴人徐品淳上開傷勢確實係
    因被告、程尚洋、李本欽、廖峟勛等人於樓梯間之共同傷害
    行為所造成。雖證人即前開到場員警林子權、林宥宏於原審
    審理時曾稱：伊等見到徐品淳時，徐品淳未有明顯外傷，但
    走路一跛一跛，因徐品淳堅持自行就醫，故未搭乘救護車等
    語，然依告訴人徐品淳所受前揭傷勢照片（見偵卷第89至93
    頁）以觀，告訴人徐品淳留有長髮，且穿著長袖上衣及長褲
    ，倘若員警僅係以肉眼稍加查看，並未撥開告訴人徐品淳之
    頭髮詳加檢視，或因告訴人徐品淳之傷勢遭其衣物遮蔽，因
    而員警未能及時察覺告訴人徐品淳之頭皮、左髖部、左大腿
    、右前胸壁等處受有傷害，尚稱合理；至於傷患是否要搭乘
    救護車前往醫院就醫、抑或欲自行就診，本屬傷患可得自由
    選擇之權利，自不得單以告訴人徐品淳未乘坐救護車前往醫
    院，即率認乃因告訴人徐品淳未受傷，致為救護車所拒絕搭
    載等情，且證人即告訴人徐品淳就上開被告於其上訴理由中
    質疑何以其選擇前至林新醫院就診之原因，業於本院審理時
    引用其於本院準備程序所述內容而證稱：林新醫院距離案發
    現場並不遠，伊先生先前罹癌時係在林新醫院就醫，林新醫
    院為其比較熟悉之醫院，伊當時沒有想到其他的醫院，所以
    選擇前至林新醫院就醫等語（見本院卷第134、239頁），經
    核證人即告訴人徐品淳此部分所述，並未有違於一般人確易
    習慣於選擇自己較為熟悉之醫療院所就診之經驗法則，足為
    可信。
 2、有關告訴人徐品淳於案發後究有無在現場見到救護車，並向
    救護人員表示伊沒有要上車的意思一節，雖證人即告訴人徐
    品淳於本院陳稱伊並未見到救護車到場等語（見本院卷第13
    3、239頁），而與證人即到場處理之警員林子權、林宥宏於
    原審審理時均稱：印象中徐品淳有下樓跟救護人員表示其沒
    有要上救護車等語（見原審卷第139至140、142至143頁），
    有所不同，且依臺中市政府消防局111年4月8日中市消護字
    第0000000000號函及所附救護紀錄表影本（見本院卷第203
    至205頁），該救護紀錄表影本載有「患者表示自行搭乘計
    程車前往驗傷即可」等語，固堪認警方於案發後到場處理時
    ，確有呼叫救護車前來，惟告訴人徐品淳究有無見到救護車
    及是否選擇自行就醫，依上揭理由欄二、(二)、1所示有關
    之事證及論述（詳如前述），並不足以影響於告訴人徐品淳
    確因被告之共同傷害行為而受有前揭傷勢之認定，更無可單
    以告訴人徐品淳無意接受救護人員之救護，即逕予反推告訴
    人徐品淳於案發時未受有傷害。而被告及其辯護人於本院準
    備程序時原本聲請調查證人即上開前至現場之救護人員部分
    ，已據被告及其辯護人於本院審理時表明捨棄聲請調查（見
    本院卷第227頁），且本院依據前開說明，認亦無調查之必
    要，併此陳明。
 3、依上所述，被告及原審同案被告程尚洋、李本欽、廖峟勛於
    原審所辯，足認均屬其等事後卸責之詞，均無可採，仍應以
    被告於本院審理時之自白，較為可信。
(三)按刑法第302條第1項及第304條第1項之罪，所保護之法益均
    為被害人之自由，而前罪之法定刑較後罪為重，且條文既云
    「拘禁」、「剝奪」，性質上自須其行為持續相當之時間，
    始能成立；倘行為人係以使人行無義務之事，或妨害他人行
    使權利之目的，對於被害人為較短時間之拘束，應僅成立刑
    法第304條第1項之強制罪（最高法院84年度台上字第1115號
    、99年度台上字第6558號刑事判決意旨參照）。查案發時穿
    著紅衣之成年男子即甲男，應係由程尚洋找來之人，已據被
    告於本院審理時供明（見本院卷第232頁），又被告、程尚
    洋、李本欽、廖峟勛與告訴人徐品淳在前開樓梯間時，係由
    甲男將區隔該樓梯間與電梯廳間之安全門上鎖一情，業據證
    人即到場處理員警林子權於原審審理時結證稱：伊到場時，
    該安全門是從伊所抵達的該側上鎖，伊始解鎖開門等語可明
    ，並有本院勘驗監視器錄影光碟之勘驗結果內容（見本院卷
    第137頁）在卷可參，而依甲男於一開始即與被告等人同行
    ，並於告訴人徐品淳自會場走出經過電梯廳間欲前往女廁時
    ，即一同上前並跟隨告訴人徐品淳進入樓梯間後再走出站立
    在安全門外，之後又多次進出樓梯間，最後於監視器畫面時
    間20時43分57秒上前碰觸安全門開關而自外上鎖，再於20時
    43分57秒停留在安全門外一陣子，於離去前再往樓梯間方向
    看去後，朝監視器錄影畫面下方走去，並消失在畫面中，未
    再返回現場等情（參見本院上揭勘驗監視器錄影光碟之勘驗
    結果，見本院卷第136至138頁），可認被告於本院審理時供
    稱甲男應係程尚洋邀同前來之人，係屬可信。惟被告於本院
    審理時堅為否認其等具有共同對於告訴人徐品淳剝奪行動自
    由之犯意聯絡，本院酌以案發之樓梯間雖經甲男自外將安全
    門上鎖，然尚有上、下之樓梯可供通行，非屬密閉之空間，
    且證人即告訴人徐品淳雖曾於原審審理時提及案發當時除被
    告、程尚洋在其面前，另2名男子（註：應指李本欽、廖峟
    勛）分別站在樓梯的上、下處等語（見原審卷第122頁），
    然證人即告訴人徐品淳於本院審理時明確證稱：伊當時未曾
    試圖往上、下樓梯處跑，伊認為分別站在樓梯上、下處的2
    名男子的目的，是要其與吳炳圻洽談債務問題等語（見本院
    卷第240至241頁），是告訴人徐品淳既未曾嚐試自樓梯處離
    去，且甲男將安全門上鎖，並無可排除係為使被告以共同傷
    害告訴人徐品淳之手段，達於強制告訴人徐品淳商談處理債
    務之目的，而為避免他人自電梯廳間進入該樓梯間發現所為
    ，衡酌被告等人上揭對告訴人徐品淳共同施以強暴之程度，
    及其期間尚屬短暫而難認已達於非法剝奪他人行動自由之相
    當持續期間，自難遽認被告應成立非法剝奪行動自由之罪。
    從而，被告係本於為達於與告訴人徐品淳商談處理債務之目
    的，乃共同短暫妨害告訴人徐品淳離去現場之權利，並強制
    告訴人徐品淳在前開樓梯間商談處理債務而使其行無義務之
    事，被告應成立檢察官起訴書所認定之共同傷害、強制之罪
    ，應屬明確。
(四)基上所述，本件事證明確，被告前開共同傷害、強制犯行，
    均足可認定。　　
三、法律適用方面：
(一)核被告所為，係犯刑法第277條第1項之傷害罪及同法第304
    條第1項之強制罪。
(二)被告上揭先、後多次對告訴人徐品淳共同傷害之行為，係於
    密切接近之時間及同一地點，利用同一機會所為，且侵害同
    一被害人即告訴人徐品淳之法益，各行為之獨立性極為薄弱
    ，依一般社會健全觀念，在時間差距上，難以強行分開，在
    刑法評價上，以視為數個舉動之接續施行，合為包括之一罪
    予以評價，較為合理，故應論以接續犯之一罪。
(三)被告與程尚洋、李本欽、廖峟勛及已成年之甲男間，就上開
    傷害、強制犯行，具有犯意聯絡及行為分擔，應論以共同正
    犯。
(四)被告係以一行為同時觸犯上開共同傷害、強制之二罪名，為
    想像競合犯，應依刑法第55條之規定，從一較重之共同傷害
    罪處斷。
四、本院駁回被告之上訴，及併為諭知被告緩刑之說明：
(一)原審認被告所為上開共同傷害等犯行之事證明確，乃以行為
    人即被告之責任為基礎，審酌被告與告訴人徐品淳間有債務
    糾紛，為向告訴人徐品淳索討債務，不思以理性方法解決紛
    爭，率爾與程尚洋、李本欽、廖峟勛及甲男在上址共同對告
    訴人徐品淳為前開共同傷害、強制之犯行，致告訴人徐品淳
    受有前揭傷勢，並短暫妨害告訴人徐品淳離去之權利而使告
    訴人徐品淳停留與之商談處理債務，兼為考量被告於原審自
    陳之智識程度、就業收入、經濟、家庭生活狀況及其犯罪後
    之態度等情，適用刑事訴訟法第299條第1項前段，刑法第28
    條、第277條第1項、第304第1項、第55條、第41條第1項前
    段，刑法施行法第1條之1第1項等規定，判處被告共同犯傷
    害罪，處有期徒刑參月，如易科罰金，以新臺幣壹仟元折算
    壹日，核原判決之認事、用法並無不當，量刑亦未違法。被
    告反於其於本院審理時之自白，空言執前詞否認犯行而提起
    上訴，依本判決上揭理由欄二、(一)、(二)所示各項事證及
    說明，為無理由，應予駁回。
(二)被告前曾於95年3月27日，因偽造文書案件，由臺灣臺中地
    方法院以95年度訴字第79號判處有期徒刑6月（得易科罰金
    ）確定，並已於95年5月11日易科罰金執行完畢，迄今未曾
    因故意犯罪再受有期徒刑以上刑之宣告，有臺灣高等法院被
    告前案紀錄表1份（見本院卷第59至62頁）在卷可考，本院
    酌以被告於本院審理時已自白犯行，且就民事部分與告訴人
    徐品淳調解成立（有本院111年度上移調字第231號調解筆錄
    1份在卷可參，見本院卷第219至220頁。前開本院調解筆錄
    所載告訴人徐品淳同意支付被告新臺幣〈下同〉105萬元，係
    就告訴人徐品淳原應給付被告之120萬元，扣除本案約定被
    告應賠付之15萬元後所應履行支付之金額，此據告訴人徐品
    淳於本院審理時陳明〈見本院卷第236頁〉），告訴人徐品淳
    於調解及本院審理時並均表明願意給予被告緩刑之機會（見
    本院卷第220、236頁），足認被告已具悔意，並業
　　已徵得告訴人徐品淳之原諒，堪信被告經此科刑之教訓，當
    知所警惕，信無再犯之虞，本院綜核上情，認被告前開所受
    宣告之刑，以暫不執行為適當，爰併予宣告緩刑2年，以勵
    自新。
據上論斷，應依刑事訴訟法第368條，刑法第74條第1項第2款，
判決如主文。
本案經檢察官黃靖珣提起公訴，檢察官劉家芳到庭執行職務。
中　　華　　民　　國　　111 　年　　6 　　月　　2 　　日
                  刑事第十二庭  審判長法　官  張國忠
                                      法　官  陳  葳
                                      法　官  李雅俐
以上正本證明與原本無異。
如不服本判決應於收受送達後20日內向本院提出上訴書狀，其未
敘述上訴之理由者，並得於提起上訴後20日內向本院補提理由書
（均須按他造當事人之人數附繕本）「切勿逕送上級法院」。因
疫情而遲誤不變期間，得向法院聲請回復原狀。
                                      書記官  蕭怡綸

中　　華　　民　　國　　111 　年　　6 　　月　　2 　　日
附錄論罪科刑法條：
刑法第277條第1項：
傷害人之身體或健康者，處5年以下有期徒刑、拘役或50萬元以
下罰金。
刑法第304條第1項：
以強暴、脅迫使人行無義務之事或妨害人行使權利者，處3年以
下有期徒刑、拘役或9千元以下罰金。